【裁判字號】    89,訴緝,104
【裁判日期】    900321
【裁判案由】    誣告
【裁判全文】
臺灣桃園地方法院刑事判決                        八十九年度訴緝字第一○四號
    公  訴  人  臺灣桃園地方法院檢察署檢察官
    被      告  乙○○
右列被告因誣告案件，經檢察官提起公訴（八十六年度偵字第一六○一七號），本院
判決如左：
    主  文
乙○○無罪。
    理  由
一、公訴意旨詳如附件起訴書所載。
二、按犯罪事實應依證據認定之，無證據不得推定其犯罪事實。不能證明被告犯罪者
    ，應諭知無罪之判決。且按認定不利於被告之事實，須依積極證據，茍積極證據
    不足為不利於被告事實之認定時，即應為有利於被告之認定，更不必有何有利之
    證據，故證據是否真實尚欠明顯，自難以擬制推測之方法，為其判斷之基礎。刑
    事訴訟法第一百五十四條、第三百零一條第一項及最高法院三十年上字第八一六
    號分別定有明文及著有判例；次按誣告罪之成立，須申告內容完全出於憑空捏造
    ，若所告尚非全然無因，祇因缺乏積極證明致被誣告人不受訴追處罰者尚難遽以
    誣告論罪（最高法院四十三年臺上字第二五一號判例參照）；又誣告罪之成立，
    以告訴人所訴被訴人之事實完全出於虛偽為要件，若有出於誤會或懷疑有此事實
    而申告，以致不能證明其所訴事實為真實，縱被訴人不負刑責，而告訴人本缺乏
    誣告之故意，亦難成立誣告罪名（最高法院四十四年臺上字第八九二號判例參照
    ）。
三、訊據被告乙○○固坦認伊於民國八十六年八月十九日晚上，在桃園縣警察局中壢
    分局普仁派出所，向該管警員對丙○○及甲○○提出其二人涉犯傷害、妨害自由
    、恐嚇取財等罪告訴之事實，惟堅決否認有誣告之犯行，辯稱：伊告丙○○、甲○○二人之事均屬事實，其二人確有於八十六年八月二日晚上，夥同七、八名不
    詳姓名、年籍男子，毆打伊成傷，並強押伊至桃園縣中壢市○○○路某一魚池旁
    恐嚇伊交出身上財物，伊並無故意捏造事實而誣告其二人云云。
四、本件公訴意旨認被告乙○○涉犯刑法第一百六十九條第一項之誣告罪嫌，無非以
    告訴人丙○○之指述、甲○○之證述，及參以被告稱案發當日係告訴人找伊去唱
    歌，惟事實上其二人早已交惡，且因妨害家庭案件於法院訴訟中，告訴人豈有可
    能主動約被告去唱歌？另被告稱在中壢市○○○街遭七、八人圍毆，惟卻僅有臀
    部挫傷，亦顯與常情不符等情為其論罪依據。
五、告訴人丙○○雖於警訊、偵查中一再指述被告乙○○涉有右揭誣告犯行，然查：
    （一）告訴人雖於偵查中指述：案發當日伊下班（十點）後，去中壢市○○○街
          找溫超群，溫某不在，伊就打行動電話叫他回來，過了約半小時，溫某回
          來時遇到在樓下之乙○○，就跟他談話，談了一下子，溫某就離開，並打
          電話通知甲○○過來幫伊，因為伊在電話中跟他說乙○○在跟蹤伊，過了
          十分鐘，牛女過來（跟阿耀）帶伊下樓，在樓下看到乙○○在喝酒，陳慧
          金並拉住伊不讓伊走，伊打了乙○○二巴掌，後來乙○○跟伊說要好好談
          一談，以後就不會來找伊，我們共五、六人（包括乙○○），開二部車到
          榮民南路之魚池邊談，談了一下子，我們就離開等語（見偵查卷第二七頁
          ），然證人溫超群於偵查中證稱：當天晚上丙○○打電話給伊說他朋友有
          房子要賣，人就在伊住處樓下，要伊回來處理，伊回住處時，在樓下看到
          一個人，伊就過去問他是否是乙○○，並且拿名片給他，跟他說伊是房屋
          仲介公司，問他是否有房子要賣，他說他有房子要賣，但目前並不打算處
          理，伊就離開了；丙○○打電話給伊時，並無說乙○○在跟蹤她等語（見
          偵查卷第三五、三六頁），乃與告訴人上開指述之情節不一致，而核與被
          告於偵查中供述：後來有一名男子來找伊說：丙○○跟他說伊要賣房子，
          伊說伊不認識他，他就離開等語相符（見偵查卷第二六頁），是認告訴人
          丙○○上開指述尚與事實有間而有瑕疵。
    （二）又證人甲○○（現改名為牛姿惠）於本院調查程序中結證稱：案發當日謝
          怡欣打電話給伊，約伊去溫超群租屋處跟她見面，因當時被告在樓下喝酒
          等她，她很害怕，所以請伊過去幫她想個辦法，當時伊正在搬家，有遊樂
          場的二個男同事幫伊，伊就找他們一起過去，到該處後，伊看到被告一個
          人在樓下喝酒，伊就與同事上樓把丙○○帶下來，當時溫超群並不在場等
          語（見本院八十九年十二月二十七日訊問筆錄），益見告訴人所述係證人
          溫超群因得知伊遭被告跟蹤所以打電話給證人甲○○一節，並非實在。而
          據告訴人丙○○、證人甲○○上開指述、證述可知，被告於右揭時地提出
          告訴時所述，案發當時告訴人、證人甲○○與多名不詳姓名、年籍男子一
          同出現在證人溫超群租屋處樓下，並後與其一同搭車前往桃園縣中壢市○○○路某一魚池旁談及有關其與告訴人間糾紛之處理等情，並非完全出於
          憑空捏造一情，應可認定。
    （三）再者，案發當時告訴人與被告間確有因妨害家庭刑事案件在法院進行中一
          節，均為其二人所不否認，堪認被告與告訴人間於案發當時實非處於和平
          無爭之境，甚有訴訟糾紛，則告訴人所為之指述是否具有客觀真實性已難
          可期。另案發當時告訴人與證人甲○○、多名不詳姓名、年籍男子同時出
          現，且佐以告訴人於偵查中陳稱：被告當時拉住伊不讓伊走，伊打了被告
          二巴掌等語，足證案發當時告訴人與被告間應有衝突存在，而依證人牛金
          妮上開所述，其與二名男子係因告訴人之求救始前往現場，是衡常證人牛
          金妮與在場之多名男子當無眼見衝突卻在場旁觀之可能，是見被告指述案
          發當時告訴人等人有與伊發生肢體衝突一節，亦非全然無因。
    （四）況被告並提出驗傷單乙紙（附於偵查卷第八頁）為證，尚得據之證明案發
          當時其受有臀部挫傷傷害一節，而無論發生衝突之原因如何，實要難認被
          告所訴告訴人之事實完全出於虛偽。
    （五）綜上事證，被告前揭辯詞，洵非虛設，從而，被告所為依上揭說明，自與
          誣告之構成要件並不相符，是以尚無法僅憑公訴意旨所據上述等情，即認
          定被告有上開誣告罪嫌。此外，本院復查無其他證據足資證明被告有誣告
          之犯行。既不能證明被告犯罪，揆諸上揭刑事訴訟法之規定，依法應予諭
          知無罪之判決。
據上論斷，應依刑事訴訟法第三百零一條第一項，判決如主文。
本案經檢察官江苑臻到庭執行職務。
中      華      民      國      九十    年      三     月   二十一      日
                              臺灣桃園地方法院刑事第二庭
                                    法       官     王    美    玲
右正本證明與原本無異。
如不服本判決，應於判決送達後十日內向本院提出上訴狀( 應附繕本 )，上訴於
臺灣高等法院。
                                    書   記  官     賴    玉    真
中        華        民        國   九十   年   三   月    二十二    日


司法院資訊處製作；財團法人民間司法改革基金會備份。
